臺北高等行政法院裁定　　　　　　　　　　　　　　　九十年度訴字第六五二○號
　　原　　　告　甲○○
　　被　　　告　經濟部
　　代　表　人　林義夫部長）.
　　被　　　告　台灣機械股份有限公司
　　代　表　人　乙○○
右當事人間因免職事件，原告不服行政院中華民國九十年十月九日台九十訴字第○四
七二六六號訴願決定，提起行政訴訟，本院裁定如左：
　　主  文
原告之訴駁回。
訴訟費用由原告負擔。
　　理  由
一、被告經濟部代表人原為林信義，業於九十一年一月三十一日離職，現由林義夫繼
    任，其依法聲明承受訴訟，核無不合。
二、按行政訴訟法第四條第一項規定：人民因中央或地方機關之違法行政處分，認為
    損害其權利或法律上之利益，經依訴願法提起訴願而不服其決定者，得向高等行
    政法院提起撤銷訴訟。而此所謂行政處分，依訴願法第三條第一項規定係指中央
    或地方機關就公法上具體事件所為之決定或其他公權力措施而對外直接發生法律
    效果之單方行政行為而言。又機關所為單純之事實敘述或理由說明，並非對人民
    之請求有所准駁，既不因該敘述或說明而生法律上之效果，非訴願法上之行政處
    分，人民對之提起訴願，即非法之所許，行政法院（現改制為最高行政法院）著
    有六十二年裁字第四十一號判例可資參照。
三、查原告係於五十七年二月十二日奉派由台糖公司調任台灣機械股份有限公司（下
    稱台機公司）協理（相當副總經理），六十三年間因與前物料採購課長周以壯涉
    嫌向商人承購轉售予台機公司鋼筋貪瀆案被台灣高雄地方法院檢察署提起公訴，
    台機公司依據當時適用之「行政院暨所屬各機關公務人員獎懲案件處理辦法」規
    定，於六十三年八月二十六日將原告予以停職。因本案訴訟費時，為免影響業務
    推動，台機公司於六十五年三月間提報該公司第十一屆三十次董監聯席會通過改
    聘顧問職務，並於六十五年三月三十日以（六五）機總董北發字第００四三號聘
    函通知原告在案，嗣原告經最高法院於六十五年八月間刑事確定判決無罪，乃於
    同年九月間向被告經濟部申請復職，惟因上開刑事判決書中述及：「綜合上情，
    被告甲○○與林碧霞合夥從事買賣鋼筋之商業行為，固屬違反公務員服務法．．
    ．。」等字句，台機公司遂以原告違反當時公務員服務法第十三條：「公務員不
    得經營商業或投機事業．．．，公務員違反此項規定者，應先予撤職。」之規定
    ，及該公司當時人事管理規則第七十三條第十四款（其他違反法令或公司規章者
    記大過二次）及第七十二條第三款（一年內記大過滿二次者應予免職）之規定，
    於六十六年一月二十六日第十二屆第八次董監聯席會議決議通過對原告記大過二
    次免職，且自同年一月三十一日生效。原告不服，於六十七年間起陸續分別向監
    察院、行政院人事行政局及經濟部多方陳情，並經前開機關分別函復原告，略以
    台機公司對渠所作免職處分尚無不當之處等語，嗣原告於九十年一月十八日復向
    行政院人事行政局陳情，經該局函移經濟部處理，原告復於九十年二月十六日經
    由立法委員馮定國向經濟部提出同一內容之陳情書，經經濟部於九十年四月十三
    日以經（九０）人字第０九００三五一六八八０號函復原告，除說明將協理職務
    改調顧問原委外，另台機公司所為之停職及處分作業，均依規定辦理，尚無違失
    之處等語，原告不服提起訴願，經行政院以九十年十月九日台九十訴字第０四七
    二六六號為訴願不受理之決定，遂提起本件行政訴訟。
四、按經濟部九十年四月十三日經（九０）人字第０九００三五一六八八０號函係謂
    ：「主旨：關於台端請本部查明並予糾正台機公司非法處理台端人事任免案件，
    以恢復權益等情一案，復請查照。說明：一、依據立法院馮委員定國九十年二月
    十六日致本部部長函按附台端陳情書，暨行政院人事行政局九十年二月五日九十
    局考字第○○○七三四號函轉台端九十年一月十八日致該局函辦理。二、有關台
    端經最高法院判決無罪後，台機公司未於接受申請復職害之日依規定辦理，蓄意
    擱延，及違反本部與所屬各公司董事會暨經理人權責劃分規範，越權處分協理級
    人員任免案件，以及台機公司違反規定，並未召開人評會予以申辯機會並拒絕其
    復議之申請等節，經查監察院前於八十九年三月三十一日（八九）院台業貳字第
    八九○一六一二三號函轉台端陳情書，其中陳情內容已述及上開情事（該陳情書
    台端亦寄送本部），並經本部於八十九年六月十五日以經（八九）人字第八九二
    九七五二五號函復台端在案。茲為求慎重，經再交據台機公司查報，該公司所為
    之停職及處分作業，均依規定辦理，尚無違失之處。三、至在六十三年遭停職前
    ，台機公司當時未按規定，在停職前改調為其他職務，卻在六十五年三月廿六日
    案件尚在法院審理中時，將協理職位改調為顧問一節，按台端六十三年八月間因
    案停職時，台機公司原期司法機關能在短期內予以審結，因此該公司對台端所任
    財務協理工作未予調整，僅由其他協理兼代，詎料該案審理經年，何時審結定案
    尚難逆料，而台機公司業務已有甚大擴展，則務之籌措與調度日益繁重，為應業
    務需要，乃依規定程序將台端改調顧問，並另覓人選遞補。」等語，核該函係屬
    經濟部對於「台機公司所為原告停職及處分作業，均依規定辦理，尚無違失之處
    」等前函之重申，及台機公司為何於停職期間將原告改調顧問之原委說明，並非
    對於原告之申請予以拒絕或駁回之處分，尚不對外發生准駁之法律上效果，即難
    謂其屬行政處分性質，訴願決定以上開經濟部函非屬行政處分，不予受理，即無
    不合，原告起訴請求撤銷免職之處分，並依公務員懲戒法第六條規定予以復職，
    並恢復公務人員保險權益，並准其在法令規定退休年齡命令退休，及賠償原告實
    際損失、精神損害，及自退休日起至實際收到各應得金額時止，每月賠償其相當
    月薪金額，顯非合法，應予駁回。
五、又依行政訴訟法第四條第一項規定，限於已依訴願法提起訴願而不服其決定，受
    處分人始得提起撤銷訴訟，本件原告從未針對台機公司之原處分向經濟部提起訴
    願，經濟部亦從未對台機公司之原處分作成訴願決定，則原告直接以台機公司為
    被告，請求撤銷原免職處分，依法亦有未合，其不備起訴要件，應予駁回。
六、依行政訴訟法第一百零七條第一項第十款、第一百零四條、民事訴訟法第九十五
    條、第七十八條，裁定如主文。
中　　　華　　　民　　　國　　九十一　　年　　　十　　　月　　 十七 　　日
                       臺 北 高 等 行 政 法 院   第 六 庭
                                             審判長法  官　林樹埔
                                                   法  官  曹瑞卿
                                                   法  官  闕銘富
右為正本係照原本作成。
如不服本裁定，應於送達後十日內向本院提出抗告狀（須按他造人數附繕本）。
中　　　華　　　民　　　國　　九十一　　年　　　十　　　月　　 十七 　　日
            　　　　　　　　　　　　　　    　     書記官  陳圓圓
